【裁判字號】    99,易,528
【裁判日期】    991216
【裁判案由】    妨害公務
【裁判全文】
臺灣基隆地方法院刑事判決               99年度易字第528號
公  訴  人  臺灣基隆地方法院檢察署檢察官
被      告  張登傑
上列被告因妨害公務案件，經檢察官提起公訴（99年度偵字第
4865號），本院判決如下：
    主  文
張登傑對於公務員依法執行職務時，施強暴，處拘役伍拾日，如
易科罰金，以新台幣壹仟元折算壹日。緩刑貳年，緩刑期間付保
護管束，並應向指定之政府機關、政府機構、行政法人、社區或
其他符合公益目的之機構或團體提供捌拾小時之義務勞務。
    事  實
一、張登傑於民國99年10月9 日晚間8 時35分許，酒後騎乘車號
    PPW-866 號重型機車搭載友人，沿臺北縣貢寮鄉○○街行駛
    ，行經臺北縣貢寮鄉○○街與大澳街路口，適身著制服之臺
    北縣政府警察局瑞芳分局分局澳底派出所副所長郭福生及警
    員張宜斌騎乘警用機車執行巡邏勤務行經該處，見張登傑騎
    車出現車身左右搖擺之異常駕駛行為，遂尾隨張登傑行駛，
    並在臺北縣貢寮鄉○○街111-2 號前，對張登傑進行攔查，
    發現張登傑身上散發明顯酒味，認張登傑涉有公共危險罪嫌
    ，欲對張登傑進行酒測，並提供杯水予張登傑漱口，張登傑
    在飲用杯水之際，突將杯水朝張宜斌之身上丟擲，並轉身逃
    逸，張宜斌見狀，隨即上前追捕，張登傑見張宜斌尾隨在後
    ，竟基於妨害公務之犯意，徒手握拳朝張宜斌身上揮打，並
    與張宜斌拉扯而對張宜斌施強暴，使張宜斌受有左手背擦傷
    之傷口（傷害部分未據告訴），嗣經趕赴到場之郭福生與張
    宜斌合力制伏張登傑而查獲。
二、案經臺北縣政府警察局瑞芳分局報請臺灣基隆地方法院檢察
    署檢察官偵查起訴。
    理  由
壹、程序事項
    按犯最重本刑為3 年以下有期徒刑、拘役或專科罰金之罪，
    及犯刑法第320 條、第321 條之竊盜罪，經第二審判決者，
    不得上訴於第三審法院，刑事訴訟法第376 條第1 、2 款定
    有明文；又除簡式審判程序、簡易程序及第376 條第1 款、
    第2 款所列之罪之案件外，第一審應行合議審判，刑事訴訟
    法第284 條之1 亦有明文。本件被告張登傑係犯刑法第135
    條第1 項之妨害公務罪（詳後述），屬最重本刑為3 年有期
    徒刑以下之罪，依上開規定得行獨任審判，核先敘明。
貳、實體事項
一、證據能力方面
    按被告以外之人於偵查中向檢察官所為之陳述，除顯有不可
    信之情況者外，得為證據，刑事訴訟法第159 條之1 第2 項
    定有明文。經查，證人張宜斌、郭福生於偵查中向檢察官所
    為之陳述，業經具結，且自筆錄內容觀之，並無不正取供之
    情事，而無顯不可信之情況，依上開規定，自有證據能力。
二、事實認定方面
    上開事實，業經被告於本院審理時坦承不諱，核與證人張宜
    斌、郭福生證述之情節相符，復有監視器錄影畫面翻拍照片
    、被告照片及張宜斌受傷情形照片附卷可稽，足認被告之自
    白與事實相符，事證明確，被告之犯行應堪認定。
三、法律適用方面
（一）被告對於依法執行職務之警員張宜斌，以握拳攻擊及拉扯
      之方式施以強暴，係犯刑法第135 條第1 項之妨害公務罪
      。
（二）按行為時因精神障礙或其他心智缺陷，致不能辨識其行為
      違法或欠缺依其辨識而行為之能力者，不罰；行為時因前
      項之原因，致其辨識行為違法或依其辨識而行為之能力，
      顯著減低者，得減輕其刑，刑法第19條第1 項、第2 項分
      別定有明文。本件被告固陳稱其自99年10月9 日晚間5 時
      許，在臺北縣貢寮鄉之路旁開始飲酒，至當日晚間8 時許
      結束，共飲用約3 小瓶鐵罐之啤酒等情，且證人張宜斌於
      本院審理時證稱因其與郭福生發現被告行車不穩，始將被
      告攔停，被告停車後，身上散發酒味，當時被告反應較遲
      鈍等情，證人郭福生亦證述當日被告身上散發明顯酒味等
      情，惟被告自承其於前開時、地為警攔停時，尚未酒醉等
      情，且證人張宜斌及郭福生均證稱當時被告說話及精神狀
      況均屬正常，無答非所問之情形等情，堪認被告為本件妨
      害公務之犯行時，精神狀況應屬正常，其判斷及控制能力
      應未受酒精之影響，是認被告於行為時，應無因精神障礙
      或其他心智缺陷，致不能辨識其行為違法或欠缺依其辨識
      而行為之能力，該等能力亦無顯著降低之情形，即無從適
      用刑法第19條規定，附此敘明。
（三）爰審酌被告酒後駕車之行為已屬不當，其經警攔停後，非
      但未配合實施酒精濃度測試，反而對於依法執行職務之警
      員張宜斌施以前開強暴攻擊行為，所為非屬可取，又被告
      於雖警詢及偵查時，矢口否認犯行，然被告於本院審理時
      已坦承犯行，並表悔意，足見其尚知悔悟，且其前無犯罪
      紀錄等一切情狀，量處如主文所示之刑，並諭知易科罰金
      之折算標準。
（四）被告未曾因故意犯罪受有期徒刑以上刑之宣告，此有臺灣
      高等法院被告前案紀錄表在卷可稽，其僅因一時失慮，致
      罹典章，因其於本院審理時已坦承犯行，並當庭向警員張
      宜斌道歉，獲得張宜斌之原諒，足見被告尚知悔悟，經此
      科刑教訓，應能知所警惕而不致再犯，是認所宣告之拘役
      ，以暫不執行為適當，惟被告之法治觀念薄弱，仍有導正
      之必要，爰依刑法第74條第1 項第1 款、第2 項第5 款及
      第93條第1 項第2 款之規定，宣告緩刑2 年，緩刑期間付
      保護管束，且被告應於緩刑期內，向指定之政府機關、政
      府機構、行政法人、社區或其他符合公益目的之機構或團
      體提供80小時之義務勞務，以啟自新。
據上論斷，應依刑事訴訟法第284 條之1 、第299 條第1 項前段
，刑法第135 條第1 項、第41條第1 項前段、第74條第1 項第1
款、第2 項第5 款、第93條第1 項第2 款，刑法施行法第1 條之
1 ，判決如主文。
本案經檢察官周懷廉到庭執行職務。
中    華    民    國    99    年    12    月    16    日
                  刑事第三庭法    官  邰婉玲
以上正本證明與原本無異。
如不服本判決應於收受送達後10日內向本院提出上訴書狀，並應
敘述具體理由；其未敘述上訴理由者，應於上訴期間屆滿後20日
內向本院補提理由書（均須按他造當事人之人數附繕本）「切勿
逕送上級法院」。
中    華    民    國    99    年    12    月    16    日
                            書 記 官  王惠萍
附錄論罪法條：
中華民國刑法第135 條第1 項
（妨害公務執行罪）
對於公務員依法執行職務時，施強暴脅迫者，處 3 年以下有期
徒刑、拘役或 3 百元以下罰金。

司法院資訊處製作；財團法人民間司法改革基金會備份。
